【裁判字號】    99,訴,362
【裁判日期】    990617
【裁判案由】    偽造文書等
【裁判全文】
臺灣基隆地方法院刑事判決               99年度訴字第362號
公  訴  人  臺灣基隆地方法院檢察署檢察官
被      告  丙○○
上列被告因偽造文書等案件，經檢察官提起公訴（99年度偵字第
1585號），被告於準備程序進行中，就被訴事實為有罪之陳述，
經本院合議庭裁定由受命法官獨任進行簡式審判程序，判決如下
：
    主  文
丙○○共同犯行使偽造公文書罪，累犯，處有期徒刑壹年貳月。
如附表所示之物均沒收。
    事  實
一、丙○○前因竊盜案件，經臺灣苗栗地方法院以97年度易字第
    310 號判決判處有期徒刑6 月確定；又因施用毒品案件，臺
    灣苗栗地方法院以97年度苗簡字第346 號簡易判決判處有期
    徒刑3 月確定，上揭2 罪嗣經臺灣苗栗地方法院以97年度聲
    字第598 號裁定應執行有期徒刑8 月確定，而於民國98年2
    月15日執行完畢。
二、丙○○猶不思悔改，於99年3 月21日，在真實姓名年籍不詳
    綽號「阿國」之介紹下，加入詐騙集團，負責向遭詐騙之人
    收取款項，而與「阿國」及真實年籍、姓名不詳成年男子2
    名、成年女子1 名所屬之詐騙集團成員，共同基於意圖為自
    己不法所有而冒充公務員、行使偽造公文書、特種文書以詐
    欺取財之犯意聯絡，先由該詐騙集團成員於不詳時、地，偽
    造「臺灣省法務部行政單位監管科書記官陳可富」之識別證
    （尚未貼相片）1 張及「臺灣省臺北地檢署印」之公印1 枚
    後，於99年3 月24日下午1 時許，在基隆市某處，丙○○依
    照駕車載其北上至基隆之男性詐騙集團成員指示，至基隆市
    某處全家便利商店內，接收傳真之「台灣省法務部行政單位
    監管科99年度存字第681 號」偽造公文書1 張，丙○○旋將
    此張傳真及其照片1 張交與在車上等候之男性詐騙集團成員
    ，再以事先備妥之前述「臺灣省臺北地檢署印」公印文蓋印
    其上，並將丙○○之照片黏貼在前述「臺灣省法務部行政單
    位監管科書記官陳可富」識別證上，該男性詐騙集團成員遂
    將裝有前述偽造之公文、識別證、印章各1 枚、紅色印台1
    台、NOKIA 牌行動電話1 具等物品之黑色手提包1 只、另連
    同NOKIA 牌行動電話2 支（上揭行動電話均含SIM 卡，門號
    分為0000000000號、0000000000號、0000000000號）交與丙
    ○○，繼而詐騙集團成員要求丙○○轉搭計程車並依照電話
    指示到指定地點向特定遭詐騙之人收取款項。另方於同年3
    月24日上午10時許，丙○○所屬之詐騙集團成員撥打電話予
    乙○○佯稱：其係新竹市警察局員警，因乙○○涉及洗錢案
    件，並詢問基本資料後，會將此電話訪談筆錄即刻傳真至新
    竹地檢署云云，隨後電話即掛斷，約隔1 、2 分鐘後，丙○
    ○所屬之詐騙集團某女性成員再致電乙○○佯稱：其為新竹
    地檢署書記官，因乙○○涉及洗錢案件，須於當日下午2 時
    30分許，至新竹地檢署開庭，如不欲到場說明，應立即將帳
    戶內款項清空，須託管帳戶內9 成金額即新臺幣（下同）61
    萬5000元，並應前往基隆市中正區中正國小前，交付上揭款
    項與法務部監管處陳可富書記官云云，致乙○○不疑有他，
    陷於錯誤，即將帳戶內款項提領一空，並於同日下午2 時30
    分許，依照前揭不詳姓名之女性詐騙集團成員之指示前往基
    隆市中正區中正國小前，丙○○即依照真實年籍、姓名不詳
    成年男子2 名、成年女子1 名所屬之詐騙集團成員電話指示
    ，對乙○○出示前述「臺灣省法務部行政單位監管科書記官
    陳可富」偽造識別證，並交付前揭「台灣省法務部行政單位
    監管科99年度存字第681 號」偽造公文書予乙○○而行使之
    ，旋丙○○收受前揭款項後，欲搭乘計程車離去，此時乙○
    ○驚覺受騙，尾隨追呼，幸經路人方亭忠協助制止，丙○○
    方未脫逃，經警到場處理，扣得詐騙集團所有之NOKIA 牌行
    動電話3 支（含上揭門號之SIM 卡計3 枚）、前述偽造之公
    文書、識別證、「臺灣省臺北地檢署印」各1 枚、紅色印台
    1 台、黑色手提包1 只等物。
三、案經乙○○訴由基隆市警察局第二分局報告臺灣基隆地方法
    院檢察署檢察官偵查起訴。
    理  由
一、本件被告所犯者非為死刑、無期徒刑、最輕本刑為3 年以上
    有期徒刑之罪或高等法院管轄第一審案件，其於準備程序進
    行中，先就被訴事實為有罪之陳述，經告知其簡式審判程序
    之旨，並聽取公訴人及被告之意見後，本院依刑事訴訟法第
    273條之1第1 項之規定，裁定由受命法官獨任進行簡式審判
    程序，且依同法第273條之2規定，簡式審判程序之證據調查
    ，不受第159條第1項、第161條之2、第161條之3、第163 條
    之1及第164條至第170條規定之限制，合先敘明。
二、上揭犯罪事實，業據被告迭於警詢、偵查及本院準備程序、
    審理中坦承不諱，核與被害人乙○○指訴遭騙詐取金錢之過
    程相符，復有卷附贓物認領保管單1 紙、NOKIA 牌行動電話
    3 支（含上揭門號之SI M卡計3 枚）、前述偽造之公文書、
    識別證、「臺灣省臺北地檢署印」各1 枚、紅色印台1 台、
    黑色手提包1 只等物扣案足佐，堪認被告自白與事實相符，
    本件事證明確，被告犯行應堪認定。
三、核被告所為，係犯刑法第158 條第1 項之僭行公務員職權罪
    （冒充書記官部分）、第216 條、第212 條之行使偽造特種
    文書罪（出示偽造識別證部分）、第216 條、第211 條之行
    使偽造公文書罪（交付偽造台灣省法務部行政單位監管科99
    年度存字第681 號公文書部分）、第339 條第1 項之詐欺取
    財罪（詐取財物部分）。被告及該詐騙集團成員在偽造「台
    灣省法務部行政單位監管科99年度存字第681 號」公文上偽
    造「臺灣省臺北地檢署印」公印文之行為，為偽造公文書之
    階段行為；而偽造公文書復持以行使，其偽造之低度行為，
    應為其行使之高度行為所吸收，均不另論罪。被告與「阿國
    」及真實年籍、姓名不詳成年男子2 名、成年女子1 名所屬
    之詐騙集團成員間，就前開各犯行，均有犯意聯絡及行為分
    擔，為共同正犯。被告以僭行公務員職權、行使偽造公文書
    、特種文書之方式施行詐術，取得財物，係一行為觸犯上開
    數罪名，為想像競合犯，應從一重之行使偽造公文書罪處斷
    。被告有事實欄一所載之犯罪科刑執行紀錄，有臺灣高等法
    院被告前案紀錄表可憑，其於有期徒刑執行完畢後5 年以內
    故意再犯本件有期徒刑以上之罪，應依刑法第47條第1 項之
    規定，論以累犯，並加重其刑。爰審酌被告正值盛年，不思
    循正當途徑獲取財物，卻冒用書記官名義，兼行使偽造之公
    文書，實施詐騙行為，嚴重影響國家經濟秩序及社會治安，
    破壞民眾對檢察機關及司法警察機關之信任，並造成被害人
    之財產損失，幸經被害人及時發覺而未遭受實質財產上損害
    ，及其於本案犯行中之角色，參與犯罪分工之程度，衡其素
    行、犯罪之動機、目的及其智識程度、生活狀況及犯後坦承
    之態度暨檢察官求處有期徒刑2 年6 月過重等一切情狀，核
    情量處如主文所示之刑。
四、扣案「臺灣省臺北地檢署印」1 枚，為偽造之印章，應依刑
    法第219 條規定宣告沒收；扣案「台灣省法務部行政單位監
    管科99年度存字第681 號」公文書，於被害人乙○○交付款
    項予被告之際，被告亦交付該公文書予被害人收執等情，業
    據被告於警詢及本院訊問時供述在卷，該公文書之所有權在
    被告實施犯罪之當時應已移轉予被害人，不再屬被告及本案
    共犯所有，故不得逕予沒收之，然其上所蓋用「臺灣省臺北
    地檢署印」印文既屬偽造，仍應依刑法第219 條之規定併予
    宣告沒收；如附表所示之行動電話3 具（含搭配之SIM 卡門
    號）、黑色手提包、識別證、紅色印台1 只等物，為該詐騙
    集團成員所有，供其等與被告共犯本案犯罪所用之物，爰依
    刑法第38條第1 項第2 款規定沒收。至扣案被告所有之門號
    0000000000號行動電話1 具（含SIM 卡1 枚），並無證據證
    明與本件犯行有何直接關聯，爰不併予宣告沒收，附此敘明
    。
據上論斷，應依刑事訴訟法第299 條第1 項前段，刑法第28條、
第158 條第1 項、第216 條、第211 條、第212 條、第219 條、
第339 條第1 項、第55條、第38條第1 項第2 款，刑法施行法第
1 條之1 ，判決如主文。
本案經檢察官甲○○到庭執行職務。
中    華    民    國    99    年    6     月    17    日
                  刑事第二庭    法  官  黃梅淑
以上正本證明與原本無異。
如不服本判決應於收受送達後10日內向本院提出上訴書狀，並應
敘述具體理由；其未敘述上訴理由者，應於上訴期間屆滿後20日
內向本院補提理由書(均須按他造當事人之人數附繕本)「切勿逕
送上級法院」。
中    華    民    國    99    年    6     月    17    日
                                書記官  丁妍君
附表：
┌──┬────────────────────────┐
│編號│             應沒收之物品及數量                 │
├──┼────────────────────────┤
│ 一 │偽造之「臺灣省臺北地檢署印」印章壹枚            │
├──┼────────────────────────┤
│ 二 │偽造台灣省法務部行政單位監管科99年度存字第681 號│
│    │公文其上偽造之「臺灣省臺北地檢署印」公印文壹枚  │
│    │                                                │
├──┼────────────────────────┤
│ 三 │偽造臺灣省法務部行政單位監管科書記官陳可富識別證│
│    │壹張                                            │
├──┼────────────────────────┤
│ 四 │NOKIA 行動電話參具（搭配含門號0000000000號、0983│
│    │392442 號 、0000000000號SIM 卡各壹枚）          │
├──┼────────────────────────┤
│ 五 │黑色手提包壹只、紅色印台壹只                    │
└──┴────────────────────────┘
附錄：本案論罪科刑法條全文
中華民國刑法第158條
（僭行公務員職權罪）
冒充公務員而行使其職權者，處3年以下有期徒刑、拘役或5百元
以下罰金。
冒充外國公務員而行使其職權者，亦同。
中華民國刑法第216條
（行使偽造變造或登載不實之文書罪）
行使第210條至第215條之文書者，依偽造、變造文書或登載不實
事項或使登載不實事項之規定處斷。
中華民國刑法第212條
（偽造變造特種文書罪）
偽造、變造護照、旅券、免許證、特許證及關於品行、能力服務
或其他相類之證書、介紹書，足以生損害於公眾或他人者，處1
年以下有期徒刑、拘役或3百元以下罰金。
中華民國刑法第211條
（偽造變造公文書罪）
偽造、變造公文書，足以生損害於公眾或他人者，處1年以上7年
以下有期徒刑。
中華民國刑法第339條
（普通詐欺罪）
意圖為自己或第三人不法之所有，以詐術使人將本人或第三人之
物交付者，處5年以下有期徒刑、拘役或科或併科1千元以下罰金
。
以前項方法得財產上不法之利益或使第三人得之者，亦同。
前二項之未遂犯罰之。

司法院資訊處製作；財團法人民間司法改革基金會備份。
